【裁判字號】    88,易,4025
【裁判日期】    890210
【裁判案由】    業務侵占等
【裁判全文】
臺灣高雄地方法院刑事判決                        八十八年度易字第四二五號
    公  訴  人  臺灣高雄地方法院檢察署檢察官
    被      告  戊○○
    選任辯護人  蔡錫欽
                許再定
                許登科
右列被告因業務侵占等案件，經檢察官提起公訴（八十八年度偵字第二０二三０號）
，本院判決如左：
    主  文
戊○○無罪。
    理  由
一、公訴意旨略以：被告戊○○以修理行動電話為業，竟基於概括之犯意，意圖為自
    己不法之所有，於民國八十八年五月間，至高雄市鼓山區○○○路三七五號，向
    告訴人甲○○佯稱，與客戶發生衝突，亟需金錢和解，欲向告訴人甲○○借錢，
    告訴人不疑有他，即向朋友籌足新臺幣（下同）四萬六千元予戊○○，戊○○復
    於同月間，再向告訴人甲○○佯稱，因手頭沒錢，無法進貨賣錢償還前開借款，
    致告訴人甲○○又陷於錯誤，交付三萬六千元予被告，由被告交付由徐士峰所簽
    發，以美商花旗銀行新竹分行為付款人，面額六萬七千元之支票為擔保。於同年
    六月初，告訴人甲○○將行動電話一具送被告戊○○處修理，被告竟意圖為自己
    不法之所有，將該具行動電話侵占入己。經告訴人多方催討，被告均拒不返還前
    開行動電話及借款，告訴人至此始知受騙，因認被告所為係犯刑法第三百三十六
    條第二款、第三百三十九條第一項之罪嫌等語。
二、本件公訴人認被告涉有業務侵占及詐欺等二項罪嫌，無非係以告訴人甲○○之指
    述、徐士峰之支票影本及證人乙○○之證述為據。惟訊據被告戊○○堅決否認有
    收受行動電話或向告訴人借款之行為，辯稱，其僅擺設販售行動電話及零件之攤
    位，未從事電信通訊業務，無能力修理行動電話，縱有代為送修，亦會開立送修
    單，惟告訴人並無送修單，僅曾出售行動電話外殼與告訴人，並代為替換；未曾
    收受告訴人借貸之金錢，亦未見過徐士峰之支票等語。
三、按犯罪事實應依證據認定之，無證據不得推定其犯罪事實，刑事訴訟法第一百五
    十四條定有明文。又認定不利於被告之事實，須依積極證據，苟積極證據不足為
    不利於被告事實之認定時，即應為有利於被告之認定，更不必有何有利之證據。
    另刑事訴訟法上所謂認定犯罪事實之證據，係指足以認定被告確有犯罪行為之積
    極證據而言，該項證據自須適合於被告犯罪事實之認定，始得採為斷罪資料，最
    高法院三十年上字第八一六號及最高法院二十九年上字第三一０五號判例足資參
    照。又按測謊之鑑驗係就受測人對相關事項之詢答對應其神經呼吸心跳等反應而
    判斷其鑑驗結果，有時亦因受測人之生理心理因素而受影響該鑑驗結果，固可為
    審判之參考，但非為判斷之唯一及絕對之依據，鑑驗結果是否可採，應由法院斟
    酌取捨，最高法院八十五年度臺上字第五七九一號判決足資參照。且告訴人之告
    訴係以使被告受刑事訴追為目的，是其陳述是否與事實相符，仍應調查其他證據
    以資審認，最高法院五十二年臺上字第一三００號判例亦可資參照。
四、經查被告戊○○與告訴人甲○○係舊識，告訴人甲○○得知被告戊○○課餘之際
    ，在高雄市○○街擺設販售行動電話及零件攤位，乃介紹友人吳昌恒向戊○○購
    買銀色小海豚手機（摩托羅拉牌ＣＤ九二八型）一支，嗣於八十八年五月間中旬
    ，即母親節之第二個星期天前後吳昌恒又將該支手機轉售與甲○○，甲○○乃向
    戊○○購買外殼，並委戊○○替換手機外殼，事後有取回一節，為告訴人所自承
    ，核與證人吳昌恒、乙○○、丁培林、郭吉興、黃宗正所言相符。（見本院八十
    八年十月十一日、十月二十五日審判筆錄）至告訴人甲○○雖指訴渠取回手機後
    ，發現該手機收訊不良，乃於同日間再將該手機持至被告戊○○位於玉竹街之攤
    位，請其修理，自此被告戊○○即未返還手機云云，並舉證人乙○○、丁培林所
    言為佐，惟查告訴人於偵查中乃稱，渠乃於八十八年六月初將系爭手機交付與被
    告送修等語，（見告訴狀）於本院審理中則改稱，是在五月初時將電話交與被告
    修理等語，（見本院八十九年一月二十七日審判筆錄）核與證人吳昌恒所言在該
    年五月中旬才轉售手機與告訴人等語，證人乙○○表示是在五月間與丁培林同時
    見告訴人拿手機與被告換外殼等語，均有出入。又查告訴人甲○○先前表示渠使
    用和信電訊股份有限公司0000000000門號，有一段時間因手機交給被
    告未取回，所以有向該公司辦理暫停使用一段期間等語，（見本院八十八年十二
    月二十七日審判筆錄）經本院向和信電訊股份有限公司查詢000000000
    0門號使用情形，顯示該門號在五月七日、八日、十一日、二十日至二十二日、
    六月一日至四日、九至十一日、七月三日至五日、十一日、十三日至十九日、七
    月二十一日至十月十六日均未使用，且其自七月二十八日起因帳款未繳，遭該公
    司停止其門號撥出電話，迄十月十三日繳清欠款復話，並非告訴人自動向該公司
    聲請暫停使用等情，有和信電訊股份有限公司八十九年一月四日回函在卷足稽。
    告訴人見此復改稱，渠雖在五月初將手機交與被告，惟將ＳＩＭ卡取下，借他人
    手機使用等語，（見本院八十九年一月二十七日審判筆錄）所述情節又相有不同
    ，據此自無法認定告訴人甲○○曾在八十八年六月初將系爭手機交付與被告送修
    。另本院函請高雄市政府警察局刑事警察大隊代為鑑測被告，被告雖在「你有沒
    有收到甲○○要你送修的手機？」一問題呈不實反應，惟因被告前曾收受告訴人
    交付代為替換外殼之手機，告訴人又在指訴究於何時將系爭手機交付修理而未取
    回一情上互相齟齬而無法確定，業如前述，乃不宜以被告在測謊鑑驗結果呈現不
    實反應而認定被告有業務侵占之犯行。是以被告辯稱未侵占告訴人之手機，即為
    可採。
五、再查告訴人於偵查中指訴被告在八十八年五月底即向渠商借款項，渠乃向友人籌
    款，在同年六月七日收受被告交付之徐士峰支票前，分別交付四萬六千元及三萬
    九千元與被告等節，（見告訴狀）核與證人丁○○所證述，告訴人係在八十八年
    六月十五日以朋友有急事須錢為由，向渠調現二萬元等語，（見偵查卷第十頁反
    面、本院八十八年九月三十日審判筆錄）證人丁培林所陳稱，於同年六月中旬借
    與告訴人六千元等語不符。（同上筆錄）告訴人既自述向友人借款後，始分二次
    借與被告，何以在借款與被告後之六月中旬始向友人借得款項？且查告訴人於本
    院審理中自承該二次交付現金與被告時，均無人在場可證等語，（同上筆錄）則
    證人徐哲強雖證述，渠記得在八十八年五、六月間借錢與告訴人，告訴人當時告
    知是被告要調用等語，（同上筆錄）及證人丙○○結證所稱，曾見被告交付面額
    六萬七千元支票一紙與告訴人等語，（偵查卷第十一頁、本院八十八年十月二十
    五日訊問筆錄）均不足以證明被告曾向告訴人借得八萬五千元。況查告訴人於偵
    查中一再表示，被告向渠詐騙八萬五千元，於本院審理中竟改稱詐騙八萬二千元
    ，且除該筆借款外，尚在同年六月間再借給被告二萬六千元，並舉證人丁培林為
    佐。惟經本院隔離訊問告訴人及證人當日被告取款細節，渠等二人所述告訴人取
    出現金二萬六千元之出處乃有不同一情，有本院八十八年九月三十日審判筆錄、
    告訴人附帶民事訴訟起訴狀可憑。告訴人既在八十八年八月十一日向臺灣高雄地
    方法院檢察署告訴被告詐欺，何以僅就四萬六千元及三萬九千元部分提出告訴，
    而未述及其他基於相同情形被詐騙之款項？又何於本院審理中改稱係被詐欺三次
    ，各為四萬六千元、三萬六千元及二萬六千元？亦即告訴人究竟曾借貸被告多少
    現金，始終無法確認。是以被告辯稱，未向告訴人詐欺財物等語，較為可採。
六、綜上所述，告訴人之指訴顯有前後相左而互為齟齬之情形，且支票影本未能佐證
    被告收受借款，及證人乙○○之證詞亦未能證明被告在八十八年六月初收受告訴
    人之手機而侵占未還。此外，復查無其他積極證據足認被告確有公訴人所指之犯
    行，揆諸前揭說明，乃屬不能證明被告犯罪，依法應諭知無罪之判決。
據上論斷，應依刑事訴訟法第三百零一條第一項，判決如主文。
本案經檢察官葉清財到庭執行職務。
中    華    民    國     八十九     年      二      月        十        日
                                  臺灣高雄地方法院刑事第六庭
                                      法  官  謝靜雯
右正本證明與原本無異。
如不服本判決，應於判決送達後十日內，向本院提出上訴狀。
                                      書記官  黃中旗
中    華    民    國    八十九    年        二      月        十        日


司法院資訊處製作；財團法人民間司法改革基金會備份。
